【裁判字號】    92,上易,1322
【裁判日期】    920718
【裁判案由】    違反著作權法
【裁判全文】
臺灣高等法院刑事判決                          九十二年度上易字第一三二二號
    上  訴  人  臺灣新竹地方法院檢察署檢察官
    被      告  甲○○
    被      告  乙○○
    共      同
    選任辯護人  蘇明淵律師
右上訴人因被告違反著作權法案件，不服臺灣新竹地方法院九十一年度易字第五八四
號，中華民國九十二年三月三十一日第一審判決（起訴案號：臺灣新竹地方法院檢察
署九十一年度偵字第二四五六號），提起上訴，本院判決如左：
    主  文
上訴駁回。
    理  由
一、公訴意旨略以：被告乙○○、甲○○二人係夫妻，九十一年三月二十三日十八時
    許，乙○○之父蘇木郎（經原審以明知為侵害著作權之物，意圖散布而持有之方
    法，侵害他人之著作權，判處有期徒刑肆月，如易科罰金，以佰元折算壹日確
    定）在新竹市○○街觀光夜市第二五四號攤位擺攤，意圖散布而持有如附表所示
    由他人擅自重製侵害著作權之光碟片，因蘇木郎有事欲抽身離開，乃電請其子乙
    ○○及媳婦甲○○協助看管攤位，被告乙○○、甲○○即基於幫助之犯意，由被
    告乙○○開車載被告甲○○前去，被告乙○○即先行離開，由被告甲○○在該處
    看管，嗣經警於同日二十時十五分許取締查獲，因認被告乙○○、甲○○均涉幫
    助被告蘇木郎侵害著作權之幫助犯。
二、按犯罪事實應依證據認定之，無證據不得推定其犯罪事實，又不能證明被告犯罪
    者，應諭知無罪之判決，刑事訴訟法第一百五十四條、第三百零一條第一項分別
    定有明文。又認定不利於被告之事實，須依積極證據，苟積極證據不足為不利於
    被告事實之認定時，即應為被告有利之認定，更不必有何有力之證據，亦經最高
    法院著有判例（最高法院三十年上字第八一六號判例參照）。
三、公訴意旨及上訴意旨認被告甲○○、乙○○均係幫助被告蘇木郎侵害著作權之幫
    助犯，無非係以：（一）被告甲○○、乙○○與共同被告蘇木郎皆同住一室，被
    告甲○○、蘇木郎焉有不知其父蘇木郎已持有大量盜版光碟片之理，卻又幫助看
    顧攤位及載送被告甲○○前去該攤位；（二）而被告乙○○前曾在新竹同一觀光
    夜市攤位販賣盜版光碟片，於九十一年二月十九日甫經台灣高等法院判決有期徒
    刑六月在案，顯係被告乙○○遭查緝後，由其父出面經營；（三）被告甲○○自
    越南嫁來台灣，依行情被告乙○○必已支付約新台幣二、三十萬元之聘金，被告
    甲○○在經濟上亦須付出勞力以分擔家計，且其來台已七年，中文程度可與一般
    人簡單溝通，應知蘇木郎販賣者係盜版光碟片等情。
四、惟查：
（一）被告甲○○固坦承案發當日協助看顧前述攤位，但辯稱不知有盜版光碟片等語
      。經查，證人葉政蔚警員於原審已到庭證稱：查獲當日並未發現被告甲○○有
      販賣盜版光碟片之情事。證人即鄰近擺攤者莊文煌經原審詢以：「被告蘇木郎
      接手這個攤位後，你有沒有看過被告乙○○、被告甲○○去？」其結證稱：「
      沒有，被告乙○○他也很少來」，核與共同被告蘇木郎於原審所述：「甲○○
      、乙○○平常沒有去幫忙過，只有案發這次」等語相符。參以蘇木郎供稱其自
      購入盜版光碟片起，均置放在上開攤位後方之飲食攤上或廢棄冰櫃內，尚難認
      為被告甲○○知悉蘇木郎持有附表所示之盜版光碟片。又附表所示之盜版光碟
      片並非擺攤陳列，而係裝箱置放在攤位後方之飲食攤上，亦無從佐證被告甲○
      ○有何幫助陳列盜版光碟片之情形。
（二）被告乙○○亦否認犯罪，辯稱：伊只是開車載被告甲○○前去，即先行離開，
      不知有盜版光碟情事。查被告乙○○於警方查獲時，並未在攤位上看顧攤位，
      亦無販賣盜版光碟片之情形，平常亦很少前去攤位處，分據證人葉政蔚警員、
      莊文煌於原審證述在卷。且依蘇木郎供稱其自購入盜版光碟片起，均置放在上
      開攤位後方之飲食攤上或廢棄冰櫃內，亦難推認被告乙○○知悉蘇木郎持有附
      表所示之盜版光碟片。雖被告乙○○先前曾有違反著作權法之犯行，但犯罪與
      否應就個別行為判斷，尚無積極證據證明被告乙○○就本案係知情而參與。
（三）綜上所述，公訴人以被告二人與蘇木郎同財共居，被告甲○○復通曉中文、經
      濟上須付出勞力云云，作為被告甲○○犯罪之論據，尚屬臆測之詞；而被告乙
      ○○僅係接送被告甲○○至前述攤位，公訴人僅以被告乙○○與蘇木郎同財共
      ，亦嫌無據。
五、原審以不能證明被告甲○○、乙○○犯罪，依刑事訴訟法第三百零一條第一項，
    諭知被告無罪之判決，核無不合。檢察官上訴為無理由，應予駁回。
據上論斷，應依刑事訴訟法第三百六十八條，判決如主文。
本案經檢察官劉永清到庭執行職務。
中      華      民      國    九十二    年      七      月    十八      日
                              臺灣高等法院刑事第二十庭
                                  審判長法  官  葉  麗  霞
                                        法  官  鄧  振  球
                                        法  官  陳  晴  教
右正本證明與原本無異。
不得上訴。
                                        書記官  郭  台  發
中      華      民      國    九十二    年      七      月    十八      日


司法院資訊處製作；財團法人民間司法改革基金會備份。
